# 请教版主实务中的两个疑问

提问人：lyablb 时间：2015-07-06 23:41:38
请教版主： 背景：公司A于 2014 年吸收合并B公司（非同一控制），同时进行了评估与审计（A公司所支付对价均小于账面价与评估价），根据会计准则的相关规定：非同一控制下的企业合并中，购买方通过企业合并取得被购买方 100 ％股权的，被购买方可以按照合并中确定的可辨认资产、负债的公允价值调整其账面价值。B公司于购买日，按照评估价值进行账务调整。 问题： 1 、被收购方是否可以以评估价值调整账面价值？是否与历史成本法相违背。 2 、该问题是否可以以税收的角度来考虑，因合并报表为合并成本小于被合并方取得的净资产，在合并报表中应确认为营业外收入，如被收购方以评估价值入账，多确认营业外收入，则多交所得税；如以历史成本入账，少确认营业外收入，则少交所得税。 背景：关于BT项目与BOT项目的账务处理差异。 问题： 1 、关于BT项目，参照证监会会计部 2011 年 1 月 4 日发布的《上市公司执行企业会计准则监管问题解答（ 2011 年第 1 期，总第 5 期）》第三条规定应确认为长期应收款，根据合同约定利率收取施工方利息，收入确认按照《企业会计准则第 15 号——建造合同》。如政府按完工进度支付工程款项，以达到合同约定支付工程进度款确认收入，同时根据工程施工合同等，按完工比例结转成本。
2 、关于BOT项目是否可以理解为，如该项业务为经常发生，可以按照房地产公司处理方式，在存货项目下归集，如不经常发生，可以在在建工程项目下归集。不知该理解是否正确，还请陈版斧正，谢谢。

回答人：chenyiwei
1 、你的案例是吸收合并，被收购方不再有自己独立的账务体系，因此不存在被收购方自身按评估值调账的问题。另外吸收方的入账价值基础应为购买日公允价值，不能任意选择。 2 、BT项目除了没有BOT的运营环节，在建设阶段的会计处理原则与BOT项目基本一致，都是确认建造合同收入。但BT项目没有运营环节，而是在移交后进入回购期，因此BT项目不会确认“无形资产——特许经营权”，而是确认金融资产（长期应收款），并在回购期内确认利息收入。